【裁判字號】    89,上易,574
【裁判日期】    890420
【裁判案由】    業務侵占
【裁判全文】
臺灣高等法院臺中分院刑事判決                    八十九年度上易字第五七四號
    上  訴  人
    即  被  告  甲○○
    選任辯護人  林萬生
右上訴人因業務侵占案件，不服臺灣南投地方法院八十八年度易字第六四九號，中華
民國八十九年一月十九日第一審判決（起訴案號：臺灣南投地方法院檢察署八十八年
度偵緝字第三四○號），提起上訴，本院判決如左：
      主  文
上訴駁回。
      事  實
一、甲○○自民國（以下同）八十四年間起，至八十七年十二月二十八日止，係任職
    於彰化商業銀行埔里分行（以下簡稱彰銀埔里分行）之辦事員，在該行負責支票
    存款經辦之業務。詎甲○○因周轉困難，竟基於意圖為自己不法所有之概括犯意
    ，先於八十七年十二月二十二日，在南投縣埔里鎮○○路七三號彰銀埔里分行內
    ，受陳雲珍之委託，自陳雲珍所有之活期儲蓄存款帳戶（帳號：五九二五─五一
    ─○九一三○七號）內，提領新臺幣（下同）四十五萬元，欲轉帳存入其夫曾振
    銘支票存款帳戶（帳號：五九二五─○三─一五三八五○號）；詎甲○○辦妥提
    款手續後，未存入曾振銘之上開帳戶內，反將四十五萬元（原審記載為五十萬元
    ，顯為誤植）之款項私自侵吞，留供己用。又於同年十二月二十八日，於該分行
    內，收受客戶林淑豔所交付之現金十八萬元與支票存款送款簿，本應將上開款項
    存入林淑艷之支票存款帳戶內；甲○○卻僅於該支票存款送款簿存根聯蓋上現金
    收訖章，表示彰銀埔里分行已取得上開款項，並將存根聯交還林淑豔收執，甲○
    ○於業務上持有上開現金十八萬元後，則加以侵吞入己，據為己有，而未依規定
    存入。又於同日，收受客戶黃麗娥五十萬元之活期儲蓄存款帳戶取款憑條及支票
    存款送款簿後，本應辦理轉帳，並將款項存入黃麗娥之支票存款帳戶，但甲○○
    並未辦理轉帳，反以提領現金方式，自黃麗娥活期儲蓄存款帳戶提領五十萬元，
    再於支票存款送款簿上蓋用現金收訖章，表示彰銀埔里分行已取得上開款項，卻
    未將五十萬元存入黃麗娥之支票存款帳戶內，而反將其因業務上所持有之該款侵
    吞入己，供己花用。嗣經彰銀行埔里分行結算時，始發現上情。
二、案經彰銀埔里分行訴請臺灣南投地方法院檢察署檢察官偵查起訴。
      理  由
一、訊據上訴人即被告（以下稱被告）甲○○對右揭侵占及業務侵占之犯罪事實坦承
    不諱，核與告訴人之代理人襲實華於檢察官訊問時之指述情節相符，並有陳雲珍
    之存款明細表、曾振銘之支票存款交易明細表、陳雲珍之取款憑條及切結書、林
    淑豔之支票存款交易明細表及支票存款送款簿存根聯，及黃麗娥之存款明細表、
    支票存款交易明細表、取款憑條及支票存款送款簿存根聯影本各一份在卷可稽，
    足見被告之自白與事實相符，其犯行堪以認定。
二、核被告甲○○所為，係犯刑法第三百三十五條第一項之意圖為自己不法之所有，
    而侵占自己持有他人之物罪，與同法第三百三十六條第二項之意圖為自己不法之
    所有，而侵占對於業務上所持有之物罪。又被告所為數行為，時間緊接，觸犯構
    成要件相同之罪名，顯係出於概括之犯意反覆為之，為連續犯，應依刑法第五十
    六條之規定以一罪論，並加重其刑。公訴人雖認被告侵占陳雲珍所有之四十五萬
    元部分，亦構成業務侵占罪，但查，被告受陳雲珍委託，領取四十五萬元後，並
    未在支票存根聯上蓋章，表示彰銀埔里分行已取得五十萬元之所有權，其所違背
    者，係陳雲珍委託之事務，所持有之物應為陳雲珍所有，故應構成刑法第三百三
    十五條第一項之普通侵占罪，公訴人容有誤會，併此敘明。
三、原審適用刑法第三百三十六條第二項、第五十六條、罰金罰鍰提高標準條例第一
    條前段之規定，並審酌被告犯罪之動機、侵占之次數、金額、尚未與告訴人和解
    、犯後態度等一切情狀，量處有期徒刑九月，認事用法，尚無不合，量刑亦稱妥
    適。被告上訴意旨，以其係為人作保不得已才出此下策，又有家庭需其照顧，請
    求從輕量刑，而提起上訴。然按被告所犯之罪，其法定本刑為六月以上五年以下
    有期徒刑，得併科三千元以下罰金，是原審對被告已量處低度刑，再以被告於犯
    後依其於偵訊時所供，尚將侵占所得挪作他用後，所剩三十多萬元帶到大陸，並
    於犯後出國，並未對此事負起責任，且亦未能就民事部分賠償被害人之損害，或
    與被害人就民事賠償和解，取得被害人之諒解，自不宜為緩刑之宣告。是本件被
    告之上訴自難認為有理由，應予駁回。
據上論結，應依刑事訴訟法第三百六十八條，判決如主文。
本案經檢察官乙○○到庭執行職務。
中      華      民      國    八十九     年      四       月    二十  日
                                  臺灣高等法院臺中分院刑事第六庭
                                        審判長法  官  李  文  雄
                                              法  官  龔  永  昆
                                              法  官  沈  應  南
右正本證明與原本無異。
不得再上訴。
                                              書記官  劉  智  文
中      華      民      國    八十九     年      四       月    二十一  日
附錄本案論罪科刑法條：
刑法第三百三十六條：
對於公務上或因公益所持有之物，犯前條第一項之罪者，處一年以上七年以下有期徒
刑，得併科五千元以下罰金。
對於業務上所持有之物，犯前條第一項之罪者，處
六月以上五年以下有期徒刑，得併
科三千元以下罰金。
前二項之未遂犯罰之。
                                                                        Ｃ


司法院資訊處製作；財團法人民間司法改革基金會備份。
